【裁判字號】    98,易,1013
【裁判日期】    981210
【裁判案由】    詐欺
【裁判全文】
臺灣桃園地方法院刑事判決              98年度易字第1013號
公  訴  人  臺灣桃園地方法院檢察署檢察官
被      告  甲○○
上列被告因詐欺案件，經檢察官提起公訴（98年度偵字第7854號
），本院判決如下︰
    主  文
甲○○幫助意圖為自己不法之所有，以詐術使人將本人之物交付
，處拘役肆拾日，如易科罰金，以新臺幣壹仟元折算壹日。
    事  實
一、甲○○明知近年來以虛設、借用或買賣人頭帳戶之方式，供
    詐騙集團作為詐欺他人交付財物等不法用途多有所見，亦知
    金融機構帳戶一般人均可申請，並無設限制，且係個人理財
    之重要工具，關係個人財產、信用之表徵，應可預見將金融
    機構帳戶金融卡及密碼等資料提供予他人，可能供詐騙集團
    所用，仍基於幫助他人詐欺取財之未必故意，於民國九十七
    年十一月十四日前之某日，在臺灣地區不詳地點，將其所有
    之聯邦商業銀行內壢分行帳號000000000000號
    帳戶（下稱聯邦銀行帳戶）之金融卡及密碼，提供予真實姓
    名年籍不詳之詐騙集團成員，嗣後再由該詐騙集團之成員，
    意圖為自己不法之所有，並基於詐欺取財之犯意，於九十七
    年十一月十四日凌晨二時許，因乙○○在「FOXY免費狐貼」
    網頁見由自稱「佳佳」（下稱「佳佳」）之女子所張貼之訊
    息，佯稱家中經濟困難缺錢，要找援交對象等語，而由乙○
    ○在「佳佳」之部落格私密留言區留下其行動電話號碼，嗣
    由「佳佳」於同日下午二時五十分許，撥打乙○○之行動電
    話號碼，約定於同日下午三時三十分許，在高雄後火車站門
    口見面。乙○○抵達後，旋接獲另一名真實姓名年籍不詳之
    成年男子撥打之電話，要求乙○○須先給付保證金始得與「
    佳佳」見面，致乙○○信以為真而陷於錯誤，依言持金融卡
    ，至高雄市○○○路五四八號聯邦銀行北高雄分行之自動提
    款機前操作，而於同日下午六時二十八分許，匯入新臺幣（
    下同）五千元至上開聯邦銀行帳戶，嗣因乙○○察覺有異報
    警循線查獲。
二、案經桃園縣政府警察局中壢分局報請臺灣桃園地方法院檢察
    署檢察官偵查起訴。
    理  由
一、按傳聞法則之重要理論依據，在於傳聞證據未經當事人之反
    對詰問予以核實，乃予排斥，惟若當事人已放棄對原供述人
    之反對詰問權，於法院審判時表明同意該等傳聞證據可作為
    證據，基於證據資料愈豐富，愈有助於真實發現之理念，並
    貫徹刑事訴訟法修法加重當事人進行主義之精神，確認當事
    人對於證據能力有處分權之制度，傳聞證據經當事人同意做
    為證據，法院認為適當者，亦得為證據。另當事人於調查證
    據時，對於傳聞證據表示「沒有意見」，而未於言詞辯論終
    結前聲明異議，應視為已有將該等傳聞證據採為證據之同意
    ，此刑事訴訟法第一百五十九條之五定有明文。本案被告甲
    ○○於本院審理程序中已表示對卷內人證、書證、物證之證
    據能力均無意見，本院審理時，被告對被告以外之人於審判
    外之陳述之證據能力並未表示意見，迄本院言詞辯論終結前
    ，被告亦未爭執本案證據之證據能力，依刑事訴訟法第一百
    五十九條之五第二項之規定，應視為被告已同意本案相關之
    傳聞證據均可做為證據，本院斟酌本案卷內之證據並非非法
    取得，亦無證明力明顯過低之情形，且經本院於審判期日依
    法進行證據之調查、辯論，被告於訴訟上之程序權，已受保
    障，前揭各該證據，均得採為證據。
二、訊之被告甲○○固坦承上開聯邦銀行帳戶為其所有等情，惟
    矢口否認有何幫助詐欺取財之犯行，並辯稱：伊上開聯邦銀
    行帳戶金融卡是置放於車內副駕駛座置物箱內，而該車曾經
    遭人破壞車門，當時存摺還在，沒有注意金融卡已遺失，後
    來伊到合作金庫開新帳戶領取金融卡，變更金融卡密碼，始
    發現全部銀行帳戶遭凍結云云。惟查：
  (一)上揭被害人乙○○遭詐騙而匯款之事實，業據證人即被害人
    乙○○於警詢時陳述在卷（見臺灣桃園地方法院檢察署九十
    八年度偵字第七八五四號卷第一三頁至第一五頁），並有聯
    邦商業銀行內壢分行九十八年四月十五日（九八）聯銀內壢
    字第○○一五五號函暨所附上開聯邦銀行帳戶開戶資料及交
    易明細表、聯邦銀行自動櫃員機交易明細表、高雄市政府警
    察局三民第一分局哈爾濱街派出所受理刑事案件三聯單、高
    雄市政府警察局三民第一分局哈爾濱街派出所受理詐騙帳戶
    通報警示簡便格式表、內政部警政署反詐騙諮詢專線紀錄表
    等附卷可稽（見上開偵卷第一六頁至第一八頁、第二一頁、
    第二八頁至第三一頁），是上開被害人乙○○指述遭人詐騙
    而匯款至上開聯邦銀行帳戶之事實，應堪認定。
  (二)被告固以前情置辯，然依被告於偵查中供稱：伊聯邦銀行帳
    戶提款卡置放在車牌號碼九一六九－MN號車內，九十七年剛
    入冬天，上揭汽車在新屋鄉○○路住處附近遭撬開門云云（
    見上開偵卷第三五頁），又於本院準備程序及審理時供稱：
    聯邦銀行帳戶提款卡置放在車子副駕駛座置物箱內，於九十
    七年三月十一日上開車輛車門鎖被撬開，而遭竊，車子有送
    修，並提出送修單云云（見本院九十八年度審易字第八六五
    號卷第一九頁背面至第二○頁、本院卷第一八頁），審酌被
    告對於所稱遭竊車輛被竊取之時間究為何時差距甚遠，前後
    供述不一，已見情虛。是上開聯邦銀行帳戶金融卡是否確係
    因該車車門被撬開而失竊，已非無疑。又稽之被告所提出之
    估價單，送修車輛之車牌號碼為九一九六－NM號，與被告於
    偵查中所供稱之遭撬開車門車輛之車牌號碼亦不相同，是被
    告究係何車輛遭竊，亦有所疑。再者，縱被告上開自用小客
    車確係遭撬開車門，然此並無法證明上開聯邦銀行帳戶之金
    融卡因此而失竊，故尚無法就此為被告有利之認定。
  (三)又核諸詐欺取財者為能遂行其詐欺取財行為，主要是利用他
    人帳戶作為匯入贓款之人頭帳戶，終而取得贓款，則在該詐
    欺取財者尚未取得詐騙而匯入之贓款前，真正之帳戶所有人
    即辦理掛失止付，該詐欺取財者豈非於大費周章實施詐術後
    ，僅因真正帳戶所有人掛失止付，即無法取得贓款，甚或使
    贓款歸屬他人，而難遂行其詐騙之目的，則該詐欺取財者焉
    有可能以此等隨時有遭真正帳戶所有人掛失止付之帳戶作為
    匯入贓款之人頭帳戶？更甚者，為免功虧一簣，匯入帳戶之
    款項不致成為牆上之餅畫，可望卻無法提領享用，詐欺取財
    者當必確信所持之金融卡用於詐財收贓期間絕無遭原主掛失
    遂頓成廢物之可能。設係盜贓或取自不法之管道，該詐欺取
    財者又何來此一確信？再者，若無正確密碼，殆無可能自上
    開聯邦銀行帳戶中提領款項，而此「密碼」既屬甚為重要且
    私密之物，倘非被告主動告知，詐欺集團份子又何有可能知
    悉？更遑論詐欺集團份子利用他人帳戶收贓之獲利動輒達數
    萬元、數十萬元或數百萬元之譜，與此獲利相較，渠等向原
    帳戶使用者以購買或徵得同意方式取得使用權所花費之成本
    至多不過數千元，非但能確實保障收贓成果，且此成本實係
    九牛一毛，不足掛齒，顯見詐欺集團成員必以購買或徵得同
    意之方式取得帳戶使用權，絕無大費周章竊取他人存摺金融
    卡之後，再耗費大量無謂成本苦思「破解密碼」方法，甚或
    在無從破解密碼之際，猶須冒原持有者掛失報警致增加遭查
    獲風險之必要。況且，被告於本院審理時亦供稱：聯邦銀行
    帳戶存摺及印章並未遺失等語（見本院卷第一八頁背面），
    則被告上開聯邦銀行帳戶存摺及印章既未失竊，依金融機構
    臨櫃提款實務作業，衡情他人不可能以存摺及印章領取上開
    聯邦銀行帳戶內之金額。換言之，他人必定要有上開聯邦銀
    行帳戶之金融卡及密碼始得領取上開聯邦銀行帳戶內之現金
    ，益徵被告確有提供上開聯邦銀行帳戶之金融卡密碼予詐欺
    集團成員。故本件縱無證據足認被告曾向詐欺集團成員收取
    一定代價，然被告確曾將上開聯邦銀行帳戶之金融卡交付詐
    欺集團成員並告知密碼以助渠等行騙之事實，至堪認定。
  (四)另按任何人均可辦理金融帳戶存摺、金融卡使用，如無正當
    理由，實無借用他人存摺、金融卡使用之理，而金融存摺、
    金融卡及密碼亦事關個人財產權益之保障，其專有性甚高，
    除非本人或與本人親密關係者，難認有何理由可自由流通使
    用該存摺、金融卡及密碼，一般人均有妥為保管及防止他人
    任意使用之認識，縱特殊情況偶需交付他人使用，亦必深入
    瞭解用途及合理性，始予提供，且該等專有物品如落入不明
    人士手中，而未加以闡明正常用途，極易被利用為與財產有
    關之犯罪工具，而有犯罪意圖者，非有正當理由，竟徵求他
    人提供帳戶，客觀上可預見其目的，係供為某筆資金之存入
    ，後再行領出之用，且該筆資金之存入及提領過程係有意隱
    瞞其流程及行為人身分曝光之用意，一般人本於一般認知能
    力均易於瞭解，報章媒體復一再披露詐騙集團為規避查緝，
    故使用他人帳戶以遂行詐欺之不法犯罪態樣，被告為一智慮
    健全之人，對此自難諉為不知，且被告任意交付帳戶金融卡
    及密碼等物予他人，該人既有使用帳戶之需，竟不思自行申
    辦，反大費周章收集他人帳戶使用，顯與一般交易常情相悖
    ，則其用途實屬可疑，足證被告應可預見金融帳戶提款卡、
    密碼等物提供他人使用，將幫助他人實施財產犯罪，竟仍將
    上開聯邦銀行之帳戶金融卡及密碼交付該來路不明之人，是
    縱無證據證明被告明知該人之犯罪態樣為以上開聯邦銀行帳
    戶供詐欺取財之用，惟其顯具縱有人以其金融帳戶實施詐欺
    取財犯罪亦不違背其本意之幫助意思至明。
  (五)綜上所述，被告上揭所辯，不足採信。本案事證明確，被告
    上揭犯行，洵堪認定，應予依法論科。
三、按刑法上之幫助犯，係對於犯罪與正犯有共同之認識，以幫
    助之意思，對於正犯資以助力，而未參與犯罪行為者而言，
    如未參與實行構成要件之行為，且係出於幫助之意思，提供
    助力，即屬幫助犯，而非共同正犯（最高法院四十九年度台
    上字第七七號判例可資參照）。本件被告係基於幫助之犯意
    ，將上開聯邦銀行帳戶之金融卡及密碼等資料交予真實姓名
    年籍不詳之詐騙集團成員使用，使該詐騙集團對被害人乙○
    ○施以上開詐術，致乙○○陷於錯誤，而將上開金額匯入上
    開聯邦銀行帳戶內，而為他人詐欺取財之犯行提供助力。核
    被告所為，係犯刑法第三十條第一項前段、第三百三十九條
    第一項之幫助詐欺取財罪。被告為幫助犯，爰依刑法第三十
    條第二項之規定，按正犯之刑減輕之。爰審酌被告輕易提供
    金融帳戶資料供他人掩飾犯罪所得使用，非但增加被害人尋
    求救濟之困難，造成社會人心不安，亦助長詐騙犯罪者之氣
    焰，使詐欺犯罪者得以順利取得詐欺所得之財物，危害財產
    交易安全，然幫助詐欺取財金額尚屬輕微，兼衡被告於犯後
    猶否認犯行等一切情狀，量處如主文所示之刑，並諭知易科
    罰金之折算標準，以示懲儆。至被告所提供上開聯邦銀行帳
    戶之金融卡，因被告業已交付詐欺集團使用，非屬被告所有
    之物，且未扣案，亦非違禁物，爰不予宣告沒收，附此敘明
    。
據上論斷，應依刑事訴訟法第二百九十九條第一項前段，刑法第
三十條第一項前段、第二項、第三百三十九條第一項、第四十一
條第一項前段，刑法施行法第一條之一第一項、第二項前段，判
決如主文。
本案經檢察官黃俊華到庭執行職務。
中    華    民    國    98    年    12    月    10    日
                  刑事第九庭  審判長  法  官  吳為平
                                      法  官  黃立昌
                                      法  官  林玉蕙
以上正本證明與原本無異。
如不服本判決應於收受判決後10日內向本院提出上訴書狀，並應
敘述具體理由。其未敘述上訴理由者，應於上訴期間屆滿後20日
內向本院補提理由書( 均須按他造當事人之人數附繕本) 「切勿
逕送上級法院」。
                                      書記官  魏里安
中    華    民    國    98    年    12    月    10    日
中華民國刑法第339 條規定：
（普通詐欺罪）
意圖為自己或第三人不法之所有。以詐術使人將本人或第三人之
物交付者，處5 年以下有期徒刑、拘役或科或併科1 千元以下罰
金。
以前項方法得財產上不法之利益或使第三人得之者，亦同。
前二項之未遂犯罰之。


司法院資訊處製作；財團法人民間司法改革基金會備份。
